臺灣士林地方法院交通事件裁定　　　　　　　　　　九十一年度交聲字第八九二號
　　原處分機關　交通部公路總局台北區監理所基隆監理站
　　受處分人　　甲○○
　　即異議人
右列受處分人因違反道路交通管理處罰條例案件，對於交通部公路總局臺北區監理所
中華民國九十一年七月二十二日所為之處分（原處分案號：基監字第四二─ＡＮ00
00000號），聲明異議，本院裁定如左：
        主      文
異議駁回。
        理      由
一、按交通違規事件之裁罰，性質上屬於交通行政主管機關本於職權就公法上具體事
    件所為之決定而對外直接發生法律效果之單方行政行為；關於其新舊法之適用原
    則，參酌行政法院五十六年度判字第八一號判例意旨「本件原告行為時尚在舊所
    得稅法施行期間，實體上固應適用舊法，但被告官署稽徵程序係開始於現行所得
    稅法令公布施行以後，程序上即應適用新法」所示，係採「實體從舊，程序從新
    」之原則。次按，違反道路交通管理事件統一裁罰標準及處理細則於九十一年八
    月三十日經交通部交路發字第０九一Ｂ００００九一號令及內政部臺內警字第０
    九一００七六二九七號令會銜修正發布全文，將法規名稱改為違反道路交通管理
    事件統一裁罰基準及處理細則，而於同年九月一日施行。然本件受處分人行為時
    之日期為九十年十二月二十三日，而斯時新法既尚未施行或修正，依前揭「實體
    從舊」原則，本件自應適用行為時即修正前之舊法，尚無新舊法之比較問題 (
    是以下所引違反道路交通事件統一裁罰標準及處理細則條文均係九十一年九月一
    日修正施行前之舊法)，核先敘明。又按汽車駕駛人（包括機器腳踏車），行經
    有燈光號誌管制之交岔路口闖紅燈者，處新臺幣 (下同)一千八百元以上五千四
    百元以下罰鍰，道路交通管理處罰條例第三條第八款、第五十三條定有明文，且
    汽車駕駛人駕駛汽車違反道路交通管理處罰條例第五十三條規定者，除應依該條
    所規定之罰鍰處罰外，並予記違規點數三點，同條例第六十三條第一項第三款亦
    有規定。
二、本件受處分人即異議人甲○○於九十一年五月十三日十七時三十九分許，駕駛車
    號六０三－ＬＥ號營業用小客車，沿臺北市○○○路○段東西方向行駛，途經忠
    孝東路四段二一六巷口設有燈光號誌管制之交岔路口，明知其行進方向之燈光號
    誌係禁止通行之紅燈號誌，竟闖紅燈迴車，再由反方向直行，為臺北市政府警察
    局中山分局敦化南路派出所員警當場照相並以受處分人有違反行為時道路交通管
    理處罰條例第五十三條規定之行為逕行製單舉發。因受處分人收受舉發通知單後
    於應到案日期前向原處分機關申訴，原處分機關函請舉發機關調查結果，仍認受
    處分人有上開違規行為，乃依道路交通管理處罰條例第五十三條、第六十三條第
    一項第三款之規定於九十一年七月二十二日逕行裁處異議人二千七百元，並記違
    規點數三點。
三、受處分人異議意旨坦承有於前揭時地迴車，遭舉發之事實，惟否認有何違規行為
    ，辯稱：我的車子於黃燈時，已經超過停車線，為免影響行人穿越，故於燈號轉
    紅燈時繼續迴車通過云云。經查：由卷附現場員警所拍攝之舉發照片所示，受處
    分人所駕駛之汽車確實於燈號已經轉為紅燈時，始將車輛迴轉至對向之慢車道，
    惟並未完成迴轉之動作，僅係右前車輪轉進該慢車道，而當時，忠孝東路南北向
    之行人、車輛均已經開始通行，且有部分機車甚至已經穿越通過忠孝東路到達另
    一邊之巷口，而由照片所示現場，雖設置有人行穿越道，然迴轉空間甚大，是依
    照經驗法則，一輛小客車倘於黃燈階段即已超過停止線開始迴車，應該一下子即
    可將車頭轉正，然由前開照片觀之，受處分人所駕駛之小客車卻於垂直方向人車
    已經大量開始通行時，前車頭車輪才剛迴轉至對向之慢車道而未完成迴車動作，
    故受處分人所駕車輛，應係於紅燈後才通過停止線開始迴轉甚明。抑有甚者，交
    通警員於違規事件現場照相採證逕行製單舉發違反道路交通管理處罰條例所列之
    違規事實，本質上為行政處分，係公務員基於職務上權力，依法就特定之具體事
    件所為具有公法上效果之單方行政行為，基於公務員為公法上行為具有公信力之
    原則，該行政處分當可被推定為真正，其據以依法處分之事實認定亦為真正無誤
    ，此與民事訴訟法第三百五十五條第二項規定：「文書依其程式及意旨得認作公
    文書者，推定其為真正」之情形相同，本此公信原則，乃立法者賦予行政機關制
    定違反道路交通事件統一裁罰標準及處理細則，使勤務警員得當機處分（如該細
    則第二十三條）以達其維護交通秩序、安全之行政目的，從而，受處分人既未就
    執勤警員之舉發有誤提出相關證據以供調查，本院經查亦無任何證據足資證明其
    有捏造事實違法取締之情事，則執勤警員本其維護交通秩序、安全職責所為之舉
    發，自應受到合法、正確之推定。從而，受處分人空言否認其未闖紅燈云云，不
    足採信。事證明確，應依法裁罰。
四、本件受處分人確實有於右開時地駕駛車輛闖紅燈之違規行為，原處分機關依行為
    時道路交通管理處罰條例第五十三條、第六十三條第一項第三款規定，裁處受處
    分人一千八百元罰鍰，並記違規點數三點，於法自屬有據，受處分人為無理由，
    應予駁回。
據上論斷，應依道路交通案件處理辦法第十九條，裁定如主文。
中      華      民      國    九十一     年    十二    月      五     日
                                臺灣士林地方法院交通法庭
                                    法  官  王  沛  雷
右正本証明與原本無異。
如不服本裁定應於送達後五日內向本院提出抗告狀。
                                    書記官  詹  志  鵬
中      華      民      國      九十一     年    十二    月      十     日
